臺灣高等法院高雄分院刑事判決　　 93年度上更(一)字第355號
　　上　訴　人
　　即　被　告　甲○○
　　選任辯護人　施吉安律師
上列上訴人因違反槍砲彈藥刀械管制條例案件，不服臺灣高雄地
方法院89年度訴字第629 號中華民國90年6 月22日第一審判決（
起訴案號：臺灣高雄地方法院檢察署89年度偵字第3518號），提
起上訴，經判決後，由最高法院發回更審，本院判決如下：
      主  文
原判決撤銷。
甲○○未經許可，製造可發射金屬或子彈具有殺傷力之長槍，處
有期徒刑伍年貳月，併科罰金新臺幣參萬元，罰金如易服勞役，
以參佰元即新臺幣玖佰元折算壹日。可發射金屬或子彈具有殺傷
力之長槍壹把（槍枝管制編號0000000000號）沒收。
      事  實
一、甲○○於民國89年1 月間，在高雄縣大樹鄉○○村○○路10
    0 號住處，未經中央主管機關行政院內政部之許可，擅自製
    造可發射金屬或子彈具有殺傷力之長槍一把。嗣於89年2 月
    2 日下午7 時30分許，在甲○○上開住處前，為警當場查獲
    甲○○持有該長槍及不具殺傷力之工業用子彈（瑞士喜得釘
    固定安裝系統生產使用之6.8/11 mm 子彈，沒有彈頭，擊發
    時可瞬間提供強大氣體做為動力）十九顆、鉛珠一包，因而
    扣得甲○○所製造可發射金屬或子彈具有殺傷力之長槍一把
    。
二、案經高雄市政府警察局新興分局報請臺灣高雄地方法院檢察
    署檢察官偵查起訴。
      理  由
一、訊據上訴人即被告甲○○（下稱被告）否認有未經許可製造
    可發射金屬或子彈具有殺傷力之長槍犯行，辯稱其係為工作
    需要，乃將其工作上使用之工業用釘槍加長槍管作成扣案長
    槍，故扣案長槍並不能發射金屬或子彈，不具有殺傷力等語
    。
二、按刑事訴訟法第88條規定：「現行犯，不問何人得逕行逮捕
    之。犯罪在實施中或實施後即時發覺者，為現行犯。有左列
    情形之一者，以現行犯論：一被追呼為犯罪人者。二因持有
    兇器、贓物或其他物件、或於身體、衣服等處露有犯罪跡，
    顯可疑為犯罪人者。」，同法第130 條規定：「檢察官、檢
    察事務官、司法警察官或司法警察逮捕被告、犯罪嫌疑人或
    執行拘提、羈押時，雖無搜索票，得逕行搜索其身體、隨身
    攜帶之物件，所使用之交通工具及其立即可觸及之處所。」
    。是司法警察依法逮捕現行犯或准現行犯，即逕行搜索其身
    體、隨身攜帶之物件、所使用之交通工具及其立即可觸及之
    處所。經查，被告遭查獲之經過，係因高雄市政府警察局新
    興分局中山派出所據線報稱在高雄縣大樹鄉○○村○○路
    100 號處有人持有長槍，警員陳志雄、謝迺夫、蔣文忠、戴
    國憲即依指示至高雄縣大樹鄉○○村○○路100 號埋伏查證
    ，約半小時後，發現被告先後自屋內取出外觀疑似槍形狀之
    物放入車上，遂上前盤查，當場在車上查獲槍管、槍托，乃
    依現行犯逮捕被告，此有證人即員警陳志雄、謝迺夫在原審
    結證明確（見原審卷第76~ 77、87~ 89、125 ~ 127 、169
    頁），並有高雄市政府警察局新興分局90年1 月8 日高市警
    新分刑字第0165號函附勤務分配表、出入登記簿、工作紀錄
    簿在卷可憑。再警員陳志雄等人雖接獲線報，然並無任何證
    據足證高雄縣大樹鄉○○村○○路100 號有人犯罪，警員陳
    志雄等人因而先前往查證，亦非故意規避聲請搜索票程序。
    從而，警員陳志雄等人逮捕被告及對被告所使用之車輛進行
    搜索，並扣押槍管、槍托，依法均無不合，先予敘明。
三、次查：
    (一)被告於事實欄所載時、地製造扣案長槍一把，其後為警當
      場查獲持有扣案長槍一把之情，已經證人即員警陳志雄、
      謝迺夫在原審結證在卷，並有扣案長槍一把可佐，且被告
      就製造扣案長槍一把一節，亦不爭執，自堪以認定。
    (二)再扣案長槍係以金屬槍管加裝木質槍身而成之土造長槍，
      以打擊底火引爆裝填槍管內之火藥為發射動力，依性能檢
      驗法鑑驗，扣案長槍機械性能良好，具殺傷力，有內政部
      警政署刑事警察局89年2 月14日刑鑑字第16435 號鑑驗通
      知書附卷可稽（見偵查卷第9 頁），另法務部調查局鑑定
      結果，亦認扣案長槍係土造槍械，機械性能良好，且經實
      際試射，可以擊發扣案工業子彈之底火，擊發時可瞬間提
      供強大氣體做為動力，並可於扣案工業子彈提供之充足動
      力下，發射適當之金屬或子彈，故具有殺傷力，有該局89
      年6 月23日（89）陸三字第89130143號鑑定通知書、照片
      、89年7 月12日（89）陸三字第89052072號鑑定通知書、
      90年10月11日（90）陸三字第90065934號鑑定通知書在卷
      足憑（見原審卷第53~ 54、59頁、本院上訴卷第81頁）。
      又鑑定人余祥雲於本院具結稱扣案長槍係其任職內政部警
      政署刑事警察局鑑識科時所負責鑑定，所採性能檢驗法係
      指扣案長槍是否可裝填子彈及發射子彈，而扣案長槍機械
      性能良好，意指可以扳機帶動擊鎚，扣案長槍只要裝填火
      藥及適當金屬彈丸，以底火引爆子彈內部火藥產生動能後
      將金屬彈丸發射出去，即具有殺傷力，鑑定方法並不必需
      實際裝填子彈試射等語（見本院94年1 月12日言詞辯論筆
      錄），鑑定人銀丕勤於本院亦具結稱扣案長槍係其任職法
      務部調查局所負責鑑定，鑑定槍枝方法是依槍枝性能、結
      構強度、得否擊發適合之子彈來判斷，並不必需實際裝填
      子彈試射，扣案長槍只要裝填火藥及適當金屬彈丸，以扣
      案工業子彈底火引爆火藥產生動能後將金屬彈丸發射出去
      ，即具有殺傷力，至法務部調查局90年10月11日（90）陸
      三字第90065934號鑑定通知書所記載並無已知的霰彈槍子
      彈或制式槍枝子彈適合使用發射，係指扣案長槍無法裝填
      制式子彈之意，但可自製適合子彈裝填使用，扣案工業子
      彈裝填火藥，再配合扣案鉛球數顆以為彈頭，即可作為扣
      案長槍之子彈，擊發後具有殺傷力等語（見本院94年1 月
      12 日 言詞辯論筆錄）。從而，扣案長槍可發射金屬或子
      彈而具有殺傷力，甚為顯明。
    (三)被告雖辯稱其係為工作需要，乃將其工作上使用之工業用
      釘槍加長槍管作成扣案長槍，扣案長槍並不能發射金屬或
      子彈，不具有殺傷力等語，但比較扣案長槍照片與被告所
      提出之工業用長槍照片、構造圖，無論外型、構造均顯然
      不同，有照片可按（見原審卷第54、129 頁、本院上訴卷
      第82頁），且經鑑定人余祥雲、銀丕勤於本院具結陳述在
      卷（見本院94年1 月12 日 言詞辯論筆錄），鑑定人銀丕
      勤於本院復具結稱扣案長槍非仿造釘槍，亦非釘槍改造而
      成等語明確（見本院94年1 月12日言詞辯論筆錄）。是被
      告上開所辯，即無可採。
    綜上所述，被告未經許可，製造可發射金屬或子彈具有殺傷
    力之長槍一把，事證明確，犯行堪可認定。
四、核被告所為，係犯修正後槍砲彈藥刀械管制條例第11條第一
    項之未經許可持有可發射金屬或子彈具有殺傷力之槍罪。再
    被告行為後，槍砲彈藥刀械管制條例第11條第一項規定於8
    9 年7 月5 日修正公布，於同年月7 日生效，修正前槍砲彈
    藥刀械管制條例第11條第1 項係規定：「未經許可，製造、
    販賣或運輸第4 條第1 款所稱其他可發射金屬或子彈具有殺
    傷力之各式槍砲者，處5 年以上有期徒刑，併科新台幣10,0
    00,000元以下罰金。」，修正後槍砲彈藥刀械管制條例第11
    條第1 項係規定：「未經許可，製造、販賣或運輸第四條第
    一項第一款所稱其他可發射金屬或子彈具有殺傷力之各式槍
    砲者，處5 年以上有期徒刑，併科新臺幣10,000,000元以下
    罰金。」，經比較修正前後之規定，僅為文字修正，刑度則
    屬一致，即應適用修正後槍砲彈藥刀械管制條例第11條第1
    項之規定。至被告持有扣案長槍之行為，已為製造之高度行
    為所吸收，故不另論罪。
五、原審以被告罪證明確，予以論罪科刑，固非無見，惟查，檢
    察官並未起訴被告未經許可持有子彈罪，且臺灣高雄地方法
    院檢察署於89年5 月5 日以雄檢銅雨89偵3518字第31552 號
    函檢送內政部警政署刑事警察局88年4 月28日刑鑑字第1643
    5 號鑑驗通知書併案卓辦，亦未表明移送併辦被告未經許可
    持有子彈罪嫌（見原審卷第36頁），是原判決認檢察官移送
    併辦被告未經許可持有子彈罪嫌，已屬有誤。再扣案工業用
    子彈19顆不具金屬彈頭，扣案鉛珠1 包係釣魚用鉛錘，均不
    具殺傷力，有內政部警政署刑事警察局88年4 月28日刑鑑字
    第16435 號鑑驗通知書可參（見原審卷第37頁），被告即無
    成立未經許可持有子彈罪，被告持有扣案工業用子彈及鉛珠
    之行為，自與本案無關，原判決認被告此部分行為與有罪部
    分有裁判上一罪之關係，而不另為無罪之諭知，亦有不當。
    被告上訴意旨辯稱未犯罪，雖無理由，但原判決既有上述可
    議之處，自應由本院撤銷改判。爰審酌被告擅自製造扣案長
    槍，造成社會安全之潛在危害，行為後亦未坦承犯行，但被
    告未持以犯罪，並未造成實際損害等一切情狀，仍如原審量
    處如主文所示之刑，並諭知罰金如易服勞役之折算標準。又
    扣案可發射金屬或子彈具有殺傷力之長槍1 把（槍枝管制編
    號0000000000）係違禁物，應依刑法第38條第1 項第1 款之
    規定宣告沒收。
據上論結，應依刑事訴訟法第369 條第1 項前段、第364 條、第
299 條第1 項前段、修正後槍砲彈藥刀械管制條例第11條第1 項
、刑法第11條前段、第2 條第1 項前段、第42條第2 項、第38條
第1 項第1 款、罰金罰鍰提高標準條例第2 條、現行法規所定貨
幣單位折算新台幣條例第2條，判決如主文。
本案經檢察官王登榮到庭執行職務。
中　　華　　民　　國　　94　　年　　1 　　月　　26　　日
                  刑事第九 庭  審判長法　 官  張明松
                                    法　　官  任森銓
                                    法　  官  郭玫利
以上正本證明與原本無異。
如不服本判決應於收受本判決後10日內向本院提出上訴書狀，其
未敘述上訴理由者，並得於提起上訴後10日內向本院補提理由書
狀（均須按他造當事人之人數附繕本）「切勿逕送上級法院」。
槍砲彈藥刀械管制條例第11條第1 項：未經許可，製造、販賣或
運輸第4 條第1 項第一款所稱其他可發射金屬或子彈具有殺傷力
之各式槍砲者，處5 年以上有期徒刑，併科新臺幣10,000,000元
以下罰金。
中　　華　　民　　國　　94　　年　　1 　　月　　26　　日
                                      書記官  翁心欣
